【裁判字號】    99,抗,183
【裁判日期】    990209
【裁判案由】    損害賠償等
【裁判全文】
臺灣高等法院民事裁定                   99年度抗字第183號
抗    告  人  廣欣藥品有限公司
兼法定代理人  甲○○
共  同代理人  馮博生律師
              王鳳儀律師
              楊東晏律師
上列抗告人因與相對人銓鼎有限公司間損害賠償等事件，對於中
華民國98年12月28日臺灣桃園地方法院98年度智字第2 號所為裁
定提起抗告，本院裁定如下：
    主  文
抗告駁回。
抗告訴訟費用由抗告人負擔。
    理  由
一、按智慧財產法院組織法第3條第1款、第4款所定之民事事件
    ，由智慧財產法院管轄 (智慧財產案件審理法第7條參照)。
    又智慧財產法院組織法第3條第1款所定之民事案件，係指依
    專利法、商標法、著作權法、光碟管理條例、營業秘密法、
    積體電路電路布局保護法、植物品種及種苗法或公平交易法
    所保護之智慧財產權益所生之第一審及第二審民事訴訟事件
    。另前開特別審判籍之規定，雖非專屬管轄，然應優先而排
    除其他選擇管轄規定之適用，除當事人依民事訴訟法第24條
    、第25規定以合意管轄或擬制合意管轄外，智慧財產案件應
    由智慧財產法院管轄，以符合設定智慧財產法院之目的，原
    告向普通法院起訴，普通法院認屬智慧財產案件，應以無管
    轄權為由移送智慧財產法院。次按當事人得以合意定第一審
    管轄法院，當事人兩造合意定第一審法院，無違背規定者，
    法院及當事人均應受其拘束；另被告不抗辯法院無管轄權，
    而為本案之言詞辯論者，以其法院為有管轄權之法院 (民事
    訴訟法第24條第1項、第25條規定參照)。而所謂本案之言詞
    辯論，係指被告於言詞辯論期日或準備程序期日，就為訴訟
    標的之法律關係為實體上之陳述而言；如被告僅為駁回原告
    之訴之聲明，或僅就訴訟程序之合法與否有所陳述，不得謂
    已為本案之言詞辯論；又，倘被告僅於書狀就為訴訟標的之
    法律關係為實體上之陳述內容之記載，未於言詞辯論期日或
    準備程序期日以言詞加以引用，自難謂被告已為本案之言詞
    辯論(最高法院93年度台抗字第539號裁定要旨參照)。
二、經查，本件相對人主張抗告人及敬煇企業有限公司、楊忠鶴
    等侵害伊著作財產權，依著作權法規定，請求抗告人及敬煇
    企業有限公司、楊忠鶴等連帶給付伊新臺幣300 萬元及法定
    遲延利息，核屬智慧財產法院組織法第3條第1款所規定之智
    慧財產案件，依前開說明，應優先適用智慧財產案件審理法
    第7 條特別審判籍之規定，由智慧財產法院管轄。又，本件
    訴訟並無當事人依民事訴訟法第24條規定，以合意定原法院
    為第一審管轄法院之情形，且抗告人在原法院之訴訟代理人
    於民國 (下同)98年2月1日、同年4月15日、同年9月9日審理
    時，僅答稱：「原告在另案刑事之告訴內容有變動，與本件
    起訴狀所載不同，在原告未提出新的起訴內容前無從答辯」
    、「檢察官預備要送鑑定，希望等那邊的結果」、「原告提
    出的準備書狀有變更事實理由，我們有提出答辯狀」、「同
    意合意停止訴訟」等語(見原法院卷第43-44頁、第56頁、第
    110頁)，並未就本件訴訟標的之法律關係為實體上之陳述，
    且未以言詞引用答辯狀之陳述，自無民事訴訟法第25條擬制
    合意管轄規定之適用(最高法院95年度台抗字第270號裁定參
    照)。本件訴訟既應優先適用智慧財產案件審理法第7條特別
    審判籍之規定，該規定雖非專屬管轄，然僅於法院違反該規
    定時上級法院不得資為廢棄該實體判決之理由，相對人不得
    據以主張得違反該管轄規定，揆諸上開說明，原法院將本件
    訴訟移送智慧財產法院，並無不合，抗告意旨略以：依智慧
    財產案件審理細則第9 條規定，智慧財產案件非專屬智慧財
    產法院管轄，相對人依民事訴訟法第2條第2項規定，向抗告
    人廣欣藥品有限公司所在地之原法院提起本件訴訟，並無不
    合云云，自無足取。綜上所述，本件訴訟應由智慧財產法院
    管轄，抗告意旨指摘原裁定不當，求予廢棄，為無理由，應
    予駁回。
三、據上論結，本件抗告為無理由，爰裁定如主文。
中    華    民    國    99    年    2     月    9     日
                    民事第十五庭
                        審判長法  官  林恩山
                              法  官  陳雅玲
                              法  官  黃國忠
正本係照原本作成。
本裁定除以適用法規顯有錯誤為理由外，不得再抗告。如提起再
抗告，應於收受後10日內委任律師為代理人向本院提出再抗告狀
。並繳納再抗告費新台幣１千元。
中    華    民    國    99    年    2     月    10    日
                              書記官  陳明俐

司法院資訊處製作；財團法人民間司法改革基金會備份。
